【裁判字號】    91,易,1426
【裁判日期】    920123
【裁判案由】    竊盜
【裁判全文】
臺灣屏東地方法院刑事判決                        九十一年度易字第一四二六號
    公  訴  人  臺灣屏東地方法院檢察署檢察官
    被      告  甲○○
右列被告因竊盜案件，經檢察官提起公訴（九十一年度偵字第六二一八號），本院判
決如左：
     主  文
甲○○無罪。
     理  由
一、公訴意旨略以：被告甲○○意圖為自己不法之所有，於民國九十年七月十一日凌
    晨二時許，在高雄市○○區○○街三十四巷二十七號前，以不詳方法竊取丙○○
    所有之車牌號碼ＶＩＣ－六八二號輕機車，得手後交予其女乙○○騎用，並佯稱
    係購買所得。嗣於九十一年十月九日十七時許，在屏東縣高樹鄉○○村○○路之
    空地，不知情之乙○○欲騎乘前開機車時，為警當場查獲，始循線查悉上情。因
    認被告涉犯刑法第三百二十條第一項之竊盜罪嫌。
二、公訴人認被告涉犯刑法第三百二十條第一項之竊盜罪嫌，無非以上述機車係失竊
    車輛，業經被害人丙○○指訴明確，復有贓物認領保管單一紙、相片四幀、車輛
    竊盜、車牌失竊資料個別查詢報表在卷可證為主要論據。被告雖承認將上述機車
    交由予乙○○騎用之事實，但堅決否認有竊盜之情事，辯稱：「該機車已買很久
    了，是在高雄市○○區○○路，以新台幣（下同）二千五百元向某不詳姓名年籍
    之人購買，並未偷車。」等語。
三、按犯罪事實應依證據認定之，無證據不得推定其犯罪事實；又不能證明被告犯罪
    者，應諭知無罪之判決，刑事訴訟法第一百五十四條、第三百零一條第一項分別
    定有明文。次按事實之認定，應憑證據，如未能發現相當證據，或證據不足以證
    明，自不能以推測或擬制之方法，為裁判基礎；且認定犯罪事實所憑之證據，雖
    不以直接證據為限，間接證據亦包括在內，然而無論直接證據或間接證據，其為
    訴訟上之證明，須於通常一般之人均不致有所懷疑，而得確信其為真實之程度者
    ，始得據為有罪之認定，倘其證明尚未達到此一程度，而有合理之懷疑存在而無
    從使事實審法院得有罪之確信時，即應由法院為諭知被告無罪之判決，最高法院
    分別著有四十年台上字第八六號判例及七十六年台上字第四九八六號判例可資參
    照。再竊盜罪與贓物罪，兩者社會事實歧異，法律所賦予之評價亦不相同，並非
  具有犯罪事實同一性之案件，法院自不得引用刑事訴訟法第三百條之規定，變更
    檢察官所引竊盜罪法條而判處被告贓物之罪。
四、經查：
 （一）車牌號碼ＶＩＣ－六八二號輕機車，係丙○○所有，於九十年七月十一日二
       時許在高雄市○○區○○街三四巷二七號前遭竊等情，業經被害人丙○○供
       述明確，並有車輛竊盜、車牌失竊資料個別查詢報表一紙在卷可佐；又該車
       於九十一年十月九日十七時許，在屏東縣高樹鄉○○村○○路段某處空地為
       警尋獲等情，亦有屏東縣警察局車輛尋獲通知單一紙、相片四幀及丙○○出
       具之贓物認領保管單一紙在卷可證卷，均堪認為事實。但此僅能證明上述機
       車失竊及尋獲之事實，無足為被告行竊機車之證據。
（二）被告騎乘上述機車返家，置於屏東縣三地門鄉安坡村高山巷二十一號住處，供
      其家屬騎用一節，業據被告陳明在卷，核與證人乙○○證述之情節相符，足以
      認定被告持有上述失竊機車之事實。但依一般社會經驗，持有贓車者，固可能
      為行竊得來，但亦有可能因收受、寄藏、故買或牙保贓物等原因，是亦不能因
      被告持有贓車推論係被告行竊所得之事實。
（三）被告始終辯稱係在高雄市小港區某處以二千五百元之價格向某不詳姓名年籍之
      男子購買等語。雖未能舉出出售機車之人之身分供本院調查，但行竊之人出售
      贓車不以真實姓名籍相告，以免日後遭偵查機關循線追緝，衡有可能。且被告
      係於九十年九月間將上述機車騎回住處，並無牌照，機車係供其家屬騎乘使用
      之事實，業經證人乙○○證述在卷，被告如於九十年七月十一日二時許竊取上
      述機車，何需於行竊後約二個月時間，才將機車騎回住處？又豈會不予防範，
      而將其竊得之機車供其家屬任意騎用，徒增遭警查獲之危險？是被告上開所辯
      ，尚非子虛，上述機車是否被告竊取，即有可疑。
（四）綜上所述，不能確信被告竊取上述機車之事實為真，而仍有合理懷疑存在。此
      外，復查無其他任何確切之證據足以證明被告確有公訴人所指竊盜之犯罪事實
      ，本件即無證據證明被告竊盜之犯行，依上述說明，自應為其無罪之諭知。
（五）至於被告承認向某不詳姓名年籍之人，以二千五百元之價格購買上述遭竊之機
      車等情，所為似已涉犯刑法第三百四十九條第二項之故買贓物罪嫌，惟竊盜罪
      與故買贓物罪，兩者社會事實歧異，且法律所賦予之評價亦不相同，並非具有
      犯罪事實同一性之案件，已如上述，自不得引用刑事訴訟法第三百條之規定，
      變更檢察官所引竊盜罪法條而判處被告收受贓物之罪。被告是否有故買贓物之
      犯行自應由檢察官另行偵查起訴，附此敘明。
據上論斷，應依刑事訴訟法第三百零一第一項，判決如主文。
中      華      民      國      九十二      年      一      月  二十三  日
                                      臺灣屏東地方法院刑事第二庭
                                          法  官  林昌義
右正本證明與原本無異。
如不服本判決應於收受本判決後送達後十日內向本院提出上訴書狀，其未敘述上訴理
由者，並得於提起上訴後十日內向本院補提理由書狀（均須按他造當事人之人數附繕
本 ）「切勿逕送上級法院」
                                          書記官   于耀文
中      華      民      國      九十二      年      一      月  二十三  日


司法院資訊處製作；財團法人民間司法改革基金會備份。
